【裁判字號】    96,易,2345
【裁判日期】    970630
【裁判案由】    竊盜
【裁判全文】
臺灣臺北地方法院刑事判決              96年度易字第2345號
公  訴  人  臺灣臺北地方法院檢察署檢察官
被      告  甲○○
指定辯護人  本院公設辯護人  丁○○
輔  佐  人  乙○○
上列被告因竊盜案件，經檢察官提起公訴（九十六年度偵字第
一七一六三號），本院判決如下：
    主  文
甲○○無罪。
    理  由
一、公訴意旨略以：甲○○於民國九十六年八月二十一日上午九
    時許，在臺北市○○區○○路十七號前，見丙○○所有車號
    ＬＱＫ─八五七號重型機車停放於該處未上鎖，竟意圖為自
    己不法之所有，以徒手方式竊取該機車，得手後欲逃逸時，
    為林佳成發現並報警當場查獲，因認甲○○係犯刑法第三百
    二十條第一項之普通竊盜罪嫌。
二、按犯罪事實應依證據認定之，無證據不得認定犯罪事實；又
    不能證明被告犯罪者，應諭知無罪之判決，刑事訴訟法第一
    百五十四條第二項、第三百零一條第一項分別定有明文。又
    事實之認定，應憑證據，如未能發現相當證據，或證據不足
    以證明，自不能以推測或擬制之方法，為裁判基礎（最高法
    院四十年臺上字第八六號判例參照）；且認定犯罪事實所憑
    之證據，雖不以直接證據為限，間接證據亦包括在內，然而
    無論直接證據或間接證據，其為訴訟上之證明，須於通常一
    般之人均不致有所懷疑，而得確信其為真實之程度者，始得
    據為有罪之認定，倘其證明尚未達到此一程度，而有合理之
    懷疑存在而無從使事實審法院得有罪之確信時，即應由法院
    為諭知被告無罪之判決（最高法院七十六年臺上字第四九八
    六號判例參照）；犯罪事實應依證據認定之，無證據不得推
    定其犯罪事實，刑事訴訟法第一百五十四條定有明文，故被
    告否認犯罪事實所持之辯解，縱屬不能成立，如無積極證據
    足以證明其犯罪行為，自不能以推測或擬制之方法，以為裁
    判基礎（最高法院七十九年度臺上字第二五二八號判決參照
    ）。又刑事訴訟法第一百六十一條第一項規定：檢察官就被
    告犯罪事實，應負舉證責任，並指出證明之方法，因此，檢
    察官對於起訴之犯罪事實，應負提出證據及說服之實質舉證
    責任，倘其所提出之證據，不足為被告有罪之積極證明，或
    其指出之證明方法，無從說服法院以形成被告有罪之心證，
    基於證據裁判主義及無罪推定之原則，自應為被告無罪判決
    之諭知（最高法院九十二年臺上字第一二八號判例參照）。
    即檢察官於訴訟上所負之舉證責任，必須說服法院至確信、
    無合理的懷疑其主張可能為不實的程度，始盡舉證責任，如
    經檢察官之舉證，法院對犯罪要件之該當仍有合理之存疑時
    ，法院即應宣判被告無罪。
三、公訴意旨認被告甲○○涉有前開竊盜犯行，無非以被告之供
    述、證人林佳成、丙○○之證述，及行車執照影本、贓物認
    領保管單各一紙等資為論據。訊據被告否認有何竊盜犯行，
    辯稱伊當天係從臺北市立聯合醫院松德院區走路步行至徐州
    路，並坐在路旁花臺上休息，絕無證人所指摘之牽移機車或
    坐在機車上轉動龍頭之行為等語。
四、本件檢察官主張之證人林佳成、丙○○於警詢時所為之陳述
    ，均屬被告以外之人審判外之供述，為傳聞證據，復經被告
    及公設辯護人於本院審理時不同意作為證據，並於言詞辯論
    終結前聲明異議，依刑事訴訟法第一百五十九條第一項、第
    一百五十九條之五規定，證人林佳成、丙○○前開證言，應
    不具證據能力，合先敘明。
五、經查：
  (一)被告於警詢時，就是否涉犯本件竊盜犯行，先後供稱：「因
    為我要從該機車後輪通過，所以移動該重機車」、「我要牽
    車作交通工具，來節省交通費」、「我要方便通過，我沒有
    要偷車」（見九十六年度偵字第一七一六三號偵查卷第七、
    八頁），內容均有不同，反覆不一，顯難認定被告就竊盜犯
    行已有自白，而被告嗣於同日檢察官偵訊時，則稱：「我沒
    有該車鑰匙我沒辦法竊取」、「因為我腳受傷，他的車子擋
    到路，我將他車子移二、三公尺，再把我自己的車子牽出來
    」（見前揭偵查卷第二九、三０頁），亦否認竊盜，且所陳
    述內容或因腳受傷，或欲將其車子牽出，與事實尚有出入，
    堪認被告前揭供述之真實性，甚值懷疑。
  (二)次依臺北市立聯合醫院松德院區九十七年三月十九日診斷證
    明書載，被告甲○○有「酒精性戒斷瞻妄」、「疑似器質性
    精神病」（見九十六年度易字第二三四五號本院卷第一三一
    頁），此外，並有同院九十七年三月二十八日北市醫松字第
    ０九七三０九二五八００號函附被告病歷、馬偕紀念醫院九
    十七年四月十九日馬院醫外字第０九七００００九三八號函
    附被告病歷，及被告中度精神障礙之身心障礙手冊等附卷可
    稽（見前揭本院卷第七五、七九、一０八頁），可證被告確
    曾有酒精戒斷症候群等症狀，其於九十六年八月二十日時，
    「精神狀態呈現明顯知覺異常，定向感、理解力、判斷力缺
    損狀態」（見前揭本院卷第一三一頁），足認被告於警詢及
    偵訊時之供述內容，不足資為不利於被告涉犯本件之證據，
    應可確定。
  (三)證人即臺大公衛大樓駐警室警衛戊○○於本院審理時，到庭
    結證稱: 「當時有學生（林佳成）通報，我們就去查看，查
    看後發現被告坐在機車上，在轉機車龍頭」、「該輛機車並
    未被移動，被告是一直在轉龍頭」、「我沒有看到被告移動
    機車，是車主（丙○○）出來後自己移動機車，查看車子有
    無遭受破壞」、「被告沒有以鑰匙轉動龍頭時將車子發動」
    、「我看到被告當時，該輛機車是以單腳架斜放，腳架尚未
    收起」、「被告當時是跨坐在機車上」等語綦詳（見前揭本
    院卷九十七年六月五日審判筆錄第四至七頁），由前揭證言
    內容，可知被告於遭證人戊○○出面制止時，乃單純跨坐在
    機車上轉動龍頭，腳架猶未收起，參諸經驗法則，被告既無
    該機車鑰匙，且未有證據證明被告具特殊開鎖技能及配備任
    何開鎖工具，或該機車有遭被告發動之情事，自難僅依前揭
    事實即率以認定被告確有竊取上開機車之犯意及行為，是被
    告辯稱其無涉犯本件竊盜犯行，洵堪採信。
六、綜上所述，公訴人所提證據，尚不足以令本院對被告產生確
    實有罪之確信，此外，復查無其他積極證據足資證明被告有
    公訴意旨所指之竊盜犯行，本件既不能證明被告犯罪，核諸
    前揭說明，自應由本院為被告甲○○為無罪之諭知。
據上論斷，應依刑事訴訟法第三百零一條第一項，判決如主文。
本案經檢察官熊南彰到庭執行職務
中    華    民    國    97    年    6     月    30    日
                  刑事第三庭    法  官  詹慶堂
上正本證明與原本無異。
如不服本判決，應於判決送達後10日內向本院提出上訴狀（應抄
附繕本）。告訴人或被害人如對於本判決不服者，應具備理由請
求檢察官上訴，其上訴期間之計算係以檢察官收受判決正本之日
期為準。
                                書記官  羅欣宜
中    華    民    國    97    年    6     月    30    日


司法院資訊處製作；財團法人民間司法改革基金會備份。
